【裁判字號】    94,訴,43
【裁判日期】    950427
【裁判案由】    偽造貨幣
【裁判全文】
臺灣新竹地方法院刑事判決                94年度訴字第43號
公  訴  人  臺灣新竹地方法院檢察署檢察官
被      告  丙○○
指定辯護人  本院公設辯護人甲○○
被      告  己○○
指定辯護人  本院公設辯護人乙○○
上列被告等因偽造貨幣案件，經檢察官提起公訴（93年度偵字第
4308號），本院判決如下：
    主  文
丙○○共同意圖供行使之用而收集偽造之通用貨幣，處有期徒刑
年陸月。扣案丙○○持有之偽造面額新台幣壹仟元通用紙幣共
拾柒紙均沒收。
己○○意圖供行使之用而收集偽造之通用貨幣，處有期徒刑貳年
。扣案己○○持有之偽造面額新台幣壹仟元通用紙幣共紙均沒
收。
    事  實
一丙○○、丁○○（業經本院通緝在案）為男女朋友，基於意圖
  供行使之用而收集通用紙幣之犯意聯絡，於民國93年8月11日
  凌晨，推由丁○○以丙○○之0000000000號行動電話，撥打00
  00000000號行動電話與真實姓名、年籍不詳，綽號「緬甸」之
  男子聯繫，由「緬甸」於同日19、20時許，前往丙○○、丁○○同居之新竹市○○街43號「松麗賓館」503室，交付偽造之
  40張面額均為新台幣（下同）1千元之偽造紙幣予丁○○。丙○○、丁○○取得上述偽鈔後，旋約明有權各自處分其中之20
  張。己○○因於上述時間同在賓館房內並目睹丙○○、丁○○
  持有偽鈔，竟單獨基於意圖供行使之用而收集偽鈔之犯意，向
  丙○○索討偽鈔，經丙○○拒絕後，又轉而向丁○○索取，丁○○隨即於同日在前揭賓館房間內，無償交付其中3張偽鈔予
  己○○。嗣於翌日凌晨2時40分許，經警對前揭賓館房間實施
  臨檢，丙○○一時心虛，遂將所餘偽鈔37張丟棄於房間地板上
  而為警查扣，並另在己○○皮包內扣得偽鈔3張。
二案經新竹市警察局第二分局報請臺灣新竹地方法院檢察署檢察
  官偵查起訴。
    理  由
一訊據被告丙○○對於上述收集偽鈔之事實，於94年12月30日本
  院訊問時及審理時均供承不諱，但辯稱：取得偽鈔後尚未決定
  如何使用云云。另被告己○○則矢口否認前開犯行，辯以：其
  持有之3張偽鈔，係於93年8月11日23時許受丁○○之託帶同丁○○至行政院衛生署立新竹醫院（下簡稱新竹醫院）急診前，
  由丁○○交付其代為保管，其收受時並未仔細察看，故不知為
  偽鈔云云。惟查：
(一)扣案共40張偽鈔經本院送請中央印製廠鑑定結果，認皆屬偽造
  ，均以彩色噴墨方式仿印，無凹版印文凸起效果，以螢光墨仿
  紙張螢光纖維絲及鈔券號碼，紙張非鈔券紙；水印以灰色墨在
  紙張背面仿製，安全線先燙印整條箔膜（含面額數字）再以灰
  色墨覆蓋仿正面五段裸露部分；左下角面額數字以燙印箔膜仿
  折光變色油墨，部分之偽鈔安全線裸露部分及折光變色油墨另
  呈綠色螢光反應，有該廠94年3月28日中印發字第0940001230
  號函1紙附於本院卷第72頁內可稽。是上開扣案紙鈔均屬偽鈔
  之事實，足堪認定。
(二)警方在「松麗賓館」503室地板上查扣之偽鈔37張，係被告丙○○、丁○○共同自「緬甸」處收受後持有之情，為被告丙○○於審理及本院訊問時供承明確（見本院卷第196頁、本院94
  年度他字第235號卷94年12月30日訊問筆錄第3-4頁），核與證
  人戊○○證述：丙○○於遭員警查獲前曾告稱扣案偽鈔係丁○○以丙○○之上述行動電話與「緬甸」接洽後取得等語（見本
  院卷第173、175頁）大致相符。另自被告己○○身上皮包內查
  扣之偽鈔3張，則係丁○○所交付者，為被告己○○自警詢起
  至本院審理時皆供認無誤，核與被告丙○○於本院之證述相合
  。此外，並有0000000000號行動電話通聯記錄搜索扣押筆錄1
  份、現場及扣案偽鈔照片6張在卷可稽，則被告丙○○、己○○持有偽鈔之事實亦均堪採認。
(三)被告己○○雖辯稱：係因丁○○就醫時身上無口袋，方臨時受
  丁○○之託代為保管扣案偽鈔3張，並未詳細察看而不知係偽
  鈔云云。然證人丙○○於本院審理時已證稱：丁○○前往新竹
  醫院就醫時有自行攜帶皮包等語，且3張鈔券紙質甚薄，收藏
  容易，丁○○實無必要特意交由被告己○○保管而徒增犯行遭
  人查知之機會。又被告丙○○於丁○○與被告己○○先行前往
  醫院後，未久即與證人戊○○抵達醫院，為被告己○○所陳明
  ，復為被告丙○○及證人戊○○所結證屬實，則丁○○如有將
  偽鈔託人保管之必要，大可將之交付情誼較深且為共犯之男友
  丙○○，無需交予被告己○○。況被告己○○於本院審訊時自
  陳：就醫車資為其所支付，掛號費為丙○○所支付等語，益見
  丁○○於就醫前並無特意交付偽鈔與被告己○○之必要，故被
  告己○○上開所辯情節，甚違常情，要屬臨訟杜撰，毫無可信
  。復以被告己○○於本院審理時已坦言：其知道被告丙○○、
  丁○○持有偽鈔，丙○○曾經要交付偽鈔予其等語（見本院卷
  第190、193頁），被告丙○○亦證述：己○○看到伊有多張偽
  鈔，有向伊索討等語（見本院卷第186、190頁），顯見被告己○○確實明知其自丁○○處取得之3張偽鈔實係偽造之通用紙
  幣無訛。
(四)被告丙○○、己○○既均明知取得之鈔券為偽鈔，仍加以收受
  持有，且數量均不止1張，衡情自非係供己收藏之用，而均具
  有收集扣案偽鈔備供行使之用之不法意圖與主觀犯意，至為明
  確。從而，本件被告丙○○、己○○首開否認之詞，均非可採
  ，渠等意圖供行使之用而收集偽鈔之犯行，均事證明確，堪以
  認定，應依法論科。
二核被告丙○○、己○○所為，均係犯刑法第196條第1項之意圖
  供行使之用而收集偽造之通用貨幣罪。公訴意旨以被告丙○○
  所為，係犯同條項之交付偽造之通用紙幣罪，然被告丙○○既
  矢口否認曾交付扣案3張偽鈔予被告己○○，且被告己○○亦
  供稱該3張偽鈔係自丁○○處取得，復無積極證據足認被告丙○○參與丁○○交付偽鈔予被告己○○之犯行，自難論以上述
  交付之罪，公訴意旨此部分即有未恰，起訴法條應予變更。至
  於丁○○於意圖供行使之用而收集後，復以行使之意思而交付
  於被告己○○，其中收集之低度行為固為交付之高度行為所吸
  收，而僅論以意圖供行使之用交付偽造紙幣罪（最高法院24年
  度上字第1281號判例參照），但被告丙○○就所犯收集偽造通
  用貨幣犯行，既與丁○○間有犯意之聯絡與行為之分擔，仍應
  論以共同正犯。查被告己○○收集之偽鈔僅3張，數量甚少，
  僅向丁○○收集偽鈔1次且尚未行使，以其犯罪情節輕微而所
  犯罪刑甚重，不無可憫，苟科以法定最低度刑仍嫌過重，爰依
  刑法第59之規定減輕其刑。爰審酌被告丙○○持有為數甚多之
  偽造紙幣，對於交易安全及金融秩序之危害甚鉅，更對於一般
  民眾收受我國中央銀行發行紙幣之信心與安全產生衝擊；而被
  告己○○為貪圖不法利益，竟收集偽鈔備供行使之用，且犯罪
  後均未能坦認犯行，未見悔意，惟均尚未及行使即遭查獲，尚
  未造成嚴重損害，且被告己○○收集之偽鈔數量不多等情狀，
  分別量處如主文所示之刑，以示懲儆。扣案被告丙○○、己○○各自持有之偽造面額1千元通用紙幣各37張、3張（共40張於
  警方扣案時即已混合而無法分別），係屬偽造，應依刑法第20
  0條之規定，各併予宣告沒收。
據上論斷，應依刑事訴訟法第299條第1項前段、第300條，第28
條、第196條第1項、第59條、第200條，罰金罰鍰提高標準條例
第1條前段，判決如主文。
本案經檢察官邱巧寧到庭執行職務。
中    華    民    國    95    年    4     月    27    日
              刑事第二庭  審判長法  官   王銘勇
                                法  官   方鴻愷
                                法  官   鄭子俊
以上正本證明與原本無異。
如不服本判決，應於送達後10日內向本院提出上訴狀。
中    華    民    國    95    年    4     月    27    日
                                書記官   沈藝珠
附錄本案論罪科刑法條全文：
刑法第196條
行使偽造、變造之通用貨幣、紙幣、銀行券，或意圖供行使之用
而收集或交付於人者，處3年以上10年以下有期徒刑，得併科5千
元以下罰金。
收受後方知為偽造、變造之通用貨幣、紙幣、銀行券而仍行使，
或意圖供行使之用而交付於人者，處5百元以下罰金。
第1項之未遂犯罰之。


司法院資訊處製作；財團法人民間司法改革基金會備份。
